臺灣高等法院臺中分院刑事判決　
111年度上訴字第350號
上  訴  人  臺灣苗栗地方檢察署檢察官
被      告  曾奕棠


指定辯護人  本院公設辯護人  郭博益
上列上訴人因被告違反毒品危害防制條例案件，不服臺灣苗栗地
方法院110年度訴字第228號，中華民國110年12月7日第一審判決
（起訴案號：臺灣苗栗地方檢察署110年度偵字第2619、2620號
），提起上訴，本院判決如下：
    主      文
上訴駁回。
    事實及理由
一、本案審判範圍：刑事訴訟法第348條規定：「上訴得對於判
    決之一部為之。對於判決之一部上訴者，其有關係之部分，
    視為亦已上訴。但有關係之部分為無罪、免訴或不受理者，
    不在此限。上訴得明示僅就判決之刑、沒收或保安處分一部
    為之。」參諸刑事訴訟法第348條第3項規定立法理由，宣告
    刑、數罪併罰所定之應執行刑、沒收，倘若符合該條項的規
    定，已得不隨同其犯罪事實，而單獨成為上訴之標的，且於
    上訴人明示僅就刑上訴時，第二審法院即不再就原審法院所
    認定之犯罪事實為審查，而應以原審法院所認定之犯罪事實
    ，作為論認原審宣告刑、執行刑及沒收妥適與否的判斷基礎
    。本案檢察官係以被告違反毒品危害防制條例之犯行，難認
    有何顯可憫恕堪予酌減其刑之處，亦以不宣告緩刑為宜等情
    為由提起上訴，並於本院審理程序表示請撤銷原審緩刑宣告
    等語（本院卷第73頁)，已敘明僅就原審判決之量刑部分提
    起上訴。依前述說明，本院僅就原審判決宣告刑及緩刑諭知
    進行審理，至於其他部分，則非本院審查範圍。
二、本案據以審查量刑妥適與否之原審所認定犯罪事實、罪名及
　　刑之減輕事由：
　㈠犯罪事實：曾奕棠知悉大麻為毒品危害防制條例第2條第2項
    第2款所列之第二級毒品，依法不得販賣、持有，仍基於販
    賣第二級毒品大麻以營利之犯意，於民國110年2月28日下午
    2時41分許，以其所持用如原判決附表編號2所示之行動電話
    連結網際網路，在通訊軟體Telegram公開群組「男男愛射」
    內，以顯示名稱「有人要打德州嗎？ K」（嗣變更為「你的
    最愛」；使用者名稱：@kgg888）之身分，刊登「GC嚴選 紫
    色霧霾」、「10/18000」、「50/80000」等內容之訊息，以
    暗示販賣毒品。經苗栗縣警察局竹南分局偵查隊員警執行網
    路巡邏勤務，發現上開訊息，遂於110年3月1日下午4時33分
    許，利用Telegram與曾奕棠取得聯繫，並約定毒品交易之時
    間、地點及交易方式。嗣曾奕棠乃於110年3月31日晚間11時
    45分許，依約前往苗栗縣○○市○○路000號前，擬以新臺幣（
    下同）1萬8,000元之價格，販賣如原判決附表編號1所示之
    第二級毒品大麻1包（即其中A1包）與喬裝買家之員警，而
    於曾奕棠將上開毒品交付與員警，並向員警收取價金，隨即
    經員警表明身分當場逮捕而未遂，並扣得如原判決附表編號
    1所示之第二級毒品大麻3包（總毛重18.51公克，驗餘總淨
    重15.44公克）及上開行動電話，始查悉上情。
　㈡所犯罪名：毒品危害防制條例第4條第6項、第2項之販賣第二
    級毒品未遂罪。　
　㈢刑之減輕事由：
　⒈未遂減輕部分：被告雖已著手於販賣行為之實行，惟因購毒
    者自始無實際買受之真意而不遂，為未遂犯，依刑法第25條
    第2項之規定，按既遂犯之刑減輕之。
　⒉毒品危害防制條例第17條第2項部分：被告就本案犯行，於警
    詢、偵查、原審及本院審理中均坦承不諱，應依毒品危害防
    制條例第17條第2項之規定，減輕其刑。
　⒊毒品危害防制條例第17條第1項部分：查被告於警詢及偵訊中
    供述本案之毒品來源為綽號「小樂」，然經員警多次查訪並
    進行跟監蒐證，尚無因而查獲該被指認之毒品來源及其犯行
    ；被告另提供其他上手情資，並於110年9月3日配合警方誘
    捕偵查賴勁羽，查獲賴勁羽販賣大麻案件（見本院卷第57至
    59頁，卷附臺灣苗栗地方檢察署110年度偵字第5788號起訴
    書），惟此與被告所犯的「本案」無關，僅能認為提供「他
    案」線報，而與本案無關聯性，縱然警方因而查獲他案的正
    犯或共犯，祇能就其和警方合作的犯罪後態度，於本案量刑
    時加以斟酌，尚不能逕依毒品危害防制條例第17條第1項規
    定予以減輕或免除其刑（最高法院109年度台上字第2620號
    判決意旨參照）。
　⒋酌量減輕部分：
　　犯罪之情狀顯可憫恕，認科以最低刑度仍嫌過重者，得酌量
    減輕其刑，刑法第59條定有明文。其立法理由中指出，該條
    所謂「犯罪之情狀顯可憫恕」，係指裁判者審酌第57條各款
    所列事項以及其他一切與犯罪有關之情狀之結果，認其犯罪
    足堪憫恕者而言。是刑法第59條與第57條適用上固有區別，
    惟刑法第59條所謂「犯罪之情狀」，與刑法第57條所稱之審
    酌「一切情狀」，二者並非有截然不同之範圍，於裁判上酌
    量減輕其刑時，本應就犯罪一切情狀（包括刑法第57條所列
    舉之10款事項），予以全盤考量，審酌其犯罪有無顯可憫恕
    之事由，以為判斷，故適用第59條酌量減輕其刑時，並不排
    除第57條所列舉10款事由之審酌。又是否適用刑法第59條規
    定酌量減輕其刑，係實體法上賦與法院得依職權裁量之事項
    （最高法院80年度台上字第3964號、99年度台上字第6420號
    、106年度台上字第1580號、108年度台上字第2978號判決意
    旨參照）。本件被告所犯販賣第二級毒品未遂罪，其法定刑
    為「無期徒刑或10年以上有期徒刑，得併科新臺幣1千5百萬
    元以下罰金」，然同為販賣第二級毒品之行為，其原因動機
    不一，犯罪情節未必盡同，或有大盤毒梟者，亦有中、小盤
    之分，甚或僅止於吸毒者友儕間為求互通有無之有償轉讓者
    亦有之，其販賣行為所造成危害社會之程度自屬有異，法律
    科處此類犯罪，所設之法定最低本刑卻屬相同，不可謂不重
    。衡諸本件被告販賣第二級毒品大麻，助長毒品流通擴散，
    戕害他人身心健康，本應嚴懲不貸，惟考量被告販賣上開毒
    品之對象僅喬裝買家之員警1人，交易次數僅有1次，交易金
    額為1萬8,000元，且因喬裝買家之員警為辦案而佯稱購買，
    自始即無實際買受毒品之真意，事實上仍不能真正完成販賣
    毒品之行為而未遂等情，販賣數量及獲利金額尚非甚鉅，核
    其情節猶未脫與個別購毒者交易毒品並從中賺取些許利潤之
    情形，而與兜售散布毒品，藉以牟取暴利之毒販迥然有別，
    其犯行對於社會秩序與國民健康之危害程度，自難與長期大
    量販售、散布毒品之大盤、中盤毒梟或跨國販毒集團等同視
    之，且被告於警詢、偵訊、原審準備程序、審理中始終坦承
    犯行（本院審理中仍坦承犯行），確見其深具悔意。是綜觀
    被告犯罪之具體情狀及行為背景，確屬情輕法重，客觀上足
    以引起社會一般人之同情而顯可憫恕，認縱依前揭刑法第25
    條第2項、毒品危害防制條例第17條第2項規定減輕其刑後，
    宣告最低度之刑猶嫌過重，爰依刑法第59條規定酌量減輕其
    刑。
　⒌本件被告就販賣第二級毒品未遂部分，有上開刑之減輕事由
    ，依刑法第70條、第71條第2項之規定，應依刑法第25條第2
    項、毒品危害防制條例第17條第2項、刑法第59條之規定，
    遞減其刑。
三、上訴理由之論斷：
　㈠檢察官上訴意旨略以：被告年紀輕輕，四肢健全，不思正當
    工作，販賣毒品毒害他人，實難認被告有何顯可憫恕，足令
    一般人同情之處，若依刑法第59條規定酌予減輕其刑，將紊
    亂刑法第59條之適用對象範圍，並混淆刑法第59條屬例外規
    定應從嚴解釋之立法本旨；法院加強緩刑宣告實施要點第7
    點更載明「被告有下列情形之一者，以不宣告緩刑為宜：（
    一）犯最輕本刑為1年以上有期徒刑以上之刑之罪。（二）
    犯罪行為嚴重侵害個人法益、影響社會治安或國家利益。」
    被告所犯係毒品危害防制條例第4條第2項販賣第二級毒品罪
    ，縱依毒品危害防制條例第17條第2項、刑法第59條規定減
    輕其刑，仍屬最輕本刑1年以上有期徒刑之罪，且被告圖己
    私利，販賣第二級毒品大麻予他人，戕害國民身心健康，嚴
    重影響社會治安及國家利益，原審疏未慮此，逕對被告為緩
    刑之宣告，未符合前揭要點規定，難謂允洽等語。
　㈡惟查，本案自被告犯罪前後之環境與情狀、法條規範之刑度
    及時空背景，尚合於刑法第59條酌量減輕其刑之要件，原審
    判決已詳如前所論述；而刑之量定，係實體法上賦予法院得
    自由裁量之事項，倘其未逾越法律所規定之範圍，又未明顯
    違背正義，即不得任意指摘為違法。本件原審量刑時，已說
    明其應依刑法第25條第2項、毒品危害防制條例第17條第2項
    、刑法第59條之規定，遞減被告所犯之罪刑（檢察官上訴意
    旨似漏未敘及刑法第25條第2項之減刑事由），並以被告之
    責任為基礎，具體審酌刑法第57條科刑等一切情狀，在罪責
    原則下適正行使其量刑之裁量權，判處被告有期徒刑1年8月
    ，尚難認有逾越法律所規定之範圍，或濫用其裁量權限而違
    背正義之違法情形。另緩刑為法院刑罰權之運用，是否宣告
    緩刑或為如何之宣告，亦屬審判上之職權。至「法院加強緩
    刑宣告實施要點」，乃司法院為加強妥適運用緩刑制度，而
    訂定該實施要點，供法院斟酌緩刑宣告，並非據此剝奪或限
    縮法官審酌個案情節適切緩刑宣告之裁量權限。原審判決於
    理由欄內已詳予說明被告合於緩刑要件及宜於緩刑宣告之情
    ，而宣告被告附條件緩刑之理由，經核亦屬妥適。檢察官就
    原審判決之量刑部分提起上訴，並無理由，應予駁回。
四、據上論斷，應依刑事訴訟法第368條，判決如文。
本案經檢察官邱舒虹提起公訴，檢察官蕭慶賢提起上訴，檢察官
林弘政到庭執行職務。
中　　華　　民　　國　  111　　年　　4　　月　　28　日
           刑事第六庭    審判長法　官   張  靜  琪
 　　　　　　　　 　　　　　   法　官   劉  柏  駿
　　 　　　　　　　　　　      法　官   許  冰  芬     
　　　　　　　　　　　　　　　   
以上正本證明與原本無異。     
如不服本判決應於收受送達後20日內向本院提出上訴書狀，其未
敘述上訴理由者，並得於提起上訴後20日內向本院補提理由書（
均須按他造當事人之人數附繕本）「切勿逕送上級法院」。因疫
情而遲誤不變期間，得向法院聲請回復原狀。

                               書記官  陳  怡  芳

中　　華　　民　　國　　111 　年　　4 　　月　　28　　日